最高法院刑事判決　　　　　　　　　 111年度台上字第1428號
上　訴　人　劉奕成


上列上訴人因違反毒品危害防制條例案件，不服臺灣高等法院中
華民國110年11月11日第二審判決（110年度上訴字第2878號，起
訴案號：臺灣桃園地方檢察署109 年度偵字第4171、4290號），
提起上訴，本院判決如下：
    主  文
上訴駁回。
    理  由
一、按刑事訴訟法第377 條規定，上訴於第三審法院，非以判決
    違背法令為理由，不得為之。是提起第三審上訴，應以原判
    決違背法令為理由，係屬法定要件。如果上訴理由書狀並未
    依據卷內訴訟資料，具體指摘原判決不適用何種法則或如何
    適用不當，或所指摘原判決違法情事，顯與法律規定得為第
    三審上訴理由之違法情形，不相適合時，均應認其上訴為違
    背法律上之程式，予以駁回。
二、本件上訴人劉奕成上訴意旨略稱：
（一）其於警詢中已自承民國109年1月18日12時許，已取得門號
    為0000000000號的行動電話（下稱本件行動電話）。是依其
    所述，可認定其係於當日下午持本件行動電話發送兜售毒品
    簡訊之人。其既已於警詢中承認本件主要犯罪事實，當有毒
    品危害防制條例第17條第2 項減刑之適用。原判決認其無該
    規定之適用，有判決適用法則不當之違法。
（二）其母、妹均罹疾病並有障礙，家中經濟均由其負擔。其是
    因家中經濟不佳而為本件犯行。原判決於量刑時，未就此部
    分予以調查，有應於審判期日調查之證據而未予調查之違法
    。
（三）其無前科，並無基於特別預防等目的而施以自由刑之必要
    。原判決認不宜宣告緩刑，有違比例原則。
三、惟查：原判決撤銷第一審之科刑判決，改判論處上訴人犯販
    賣第三級毒品未遂罪刑，及宣告沒收，已詳敘認定犯罪事實
    所憑之證據及理由。
四、
（一）修正前毒品危害防制條例第17條第2項規定：「犯第4條至
    第8 條之罪於偵查及審判中均自白者，減輕其刑。」係為鼓
    勵是類犯罪行為人自白、悔過，並期訴訟經濟、節約司法資
    源而設。此所謂「自白」，係指對自己之犯罪事實全部或主
    要部分為肯定供述之意。若未對自己之犯罪事實全部或主要
    部分為肯定之供述，要無前揭減輕其刑規定之適用。
（二）上訴人於警詢時經警詢問：「『大富翁菸酒行，小雪茄15
    支（新臺幣，下同）2,000元、中雪茄26支3,000元、大雪茄
    35支4,000元、純釀葡萄酒700元，不怕比較只怕不來電」，
    該簡訊息何人散布的？該訊息為何從你手機發送出去？是否
    要販賣毒品？」上訴人回答：「我不清楚。我不清楚。」警
    方再詢以：「你稱你於109年1月18日12時許取得該手機，該
    則簡訊係於同日16時16分散布，為何你稱你不清楚係何人散
    布？」上訴人再答以：「因為我沒在看時間，所以我不清楚
    。」等語。則依卷證所示，上訴人於警詢時確未對自己之犯
    罪事實全部或主要部分為肯定之供述，原判決未認定其有修
    正前毒品危害防制條例第17條第2 項減輕其刑之適用，自無
    違法可指。
五、刑之量定及是否宣告緩刑，均屬事實審法院得依職權裁量事
    項。原判決已說明依刑法第25條第2 項、第59條規定，遞減
    上訴人之刑後，以上訴人之責任為基礎，審酌其貪圖不法利
    益，所為戕害國民健康及社會治安等刑法第57條所列各款事
    項而為量刑；為使上訴人能澈底悛悔犯行，仍有施以適度自
    由刑之必要，而不宜宣告緩刑等。既未逾越法定刑度，亦無
    違背公平正義之情形，均屬裁量權之行使，尚難指為違法。
六、從形式上觀察，原判決並無違背法令之處。上訴意旨置原判
    決之論敘於不顧，僅以自己之說詞，對原審裁量及量刑之職
    權行使，而為指摘，與首述法定上訴要件不符，其上訴違背
    法律上之程式，應予駁回。
據上論結，應依刑事訴訟法第395條前段，判決如主文。
中    華    民    國   111    年    3     月    30    日
                  刑事第八庭審判長法  官  李  英  勇  
                                  法  官  洪  兆  隆  
                                  法  官  楊  智  勝  
                                  法  官  邱  忠  義  
                                  法  官  吳  冠  霆  
本件正本證明與原本無異
                                  書記官
中    華    民    國   111    年    4     月    6     日